臺灣板橋地方法院刑事判決　　　　　　 100年度訴字第1069號
公　訴　人　臺灣板橋地方法院檢察署檢察官
被　　　告　鍾政達
選任辯護人　沙洪律師
上列被告因毒品危害防制條例案件，經檢察官提起公訴（99年度
偵字第29201號），本院判決如下：
    主  文
鍾政達販賣第一級毒品，累犯，處有期徒刑拾伍年貳月。未扣案
之販賣第一級毒品所得新臺幣壹仟元沒收，如全部或一部不能沒
收時，以其財產抵償之。
    事  實
一、鍾政達前於民國95年間，因竊盜、毒品案件，分別經臺灣臺
    南地方法院以94年度簡字第35號、93年度簡字第4739號判處
    有期徒刑4 月、6 月，嗣經裁定應執行有期徒刑9 月確定；
    復因贓物案件，經本院以94年度簡字第2180號判處有期徒刑
    4 月確定，經接續執行，於95年11月13日執行完畢。竟不知
    悔改，明知海洛因係毒品危害防制條例第2 條第2 項第1 款
    所列之第一級毒品，不得非法持有、販賣，竟基於販賣第一
    級毒品海洛因以營利之犯意，以其持用之門號0000000000號
    行動電話（係朱建樺所有，於96年間遺失）作為聯絡工具，
    於96年4 月28日15時7 分許，與持用門號0000000000號行動
    電話之林威成聯絡，雙方確認交易海洛因之時間、地點及數
    量後，於同日15時30分許，在臺北縣三重市（現改制為新北
    巿三重區○○○路與中山路交岔路口之「全家便利商店」前
    ，交付價值新臺幣（下同）1,000 元之海洛因1 包予合資購
    買海洛因之林威成及徐瑋澤，並收受其等交付之現金1,000
    元，而販賣海洛因以營利。嗣因林威成於同日16時許，在臺
    北縣三重市○○○路251 號4 樓住處樓下，為警查獲，並扣
    得上開購買之海洛因1 包（驗餘淨重0.1159公克），經林威
    成供出毒品來源，並在警方授意下，與鍾政達聯絡偽稱欲再
    次購買海洛因，鍾政達遂依約於同日16時30分許，騎乘車牌
    號碼PYR-658 號機車，攜帶海洛因抵達上址便利商店，尚未
    完成交易（鍾政達此部分販賣第一級毒品未遂犯行，業經判
    刑確定），旋為警於上開機車置物箱內查獲海洛因3 包（驗
    餘淨重0.28公克）及搭配門號0000000000號之行動電話1 支
    （內含SIM 卡1 張），始查知上情。
二、案經臺北縣（現改制為新北巿）政府警察局新莊分局移送臺
    灣板橋地方法院檢察署檢察官偵查起訴。
    理  由
一、按被告以外之人（包括證人、鑑定人、告訴人、被害人及共
    同被告等）於審判外之陳述雖不符刑事訴訟法第159 條之1
    至之4 等4 條之規定，而經當事人於審判程序同意作為證據
    ，法院審酌該言詞陳述或書面陳述作成時之情況，認為適當
    者，亦得為證據；當事人、代理人或辯護人於法院調查證據
    時，知有刑事訴訟法第159 條第1 項不得為證據之情形，而
    未於言詞辯論終結前聲明異議者，視為有前項之同意，同法
    第159 條之5 定有明文。立法意旨在於傳聞證據未經當事人
    之反對詰問予以核實，原則上先予排除。惟若當事人已放棄
    反對詰問權，於審判程序中表明同意該等傳聞證據可作為證
    據；或於言詞辯論終結前未聲明異議，基於尊重當事人對傳
    聞證據之處分權，及證據資料愈豐富，愈有助於真實發見之
    理念，且強化言詞辯論主義，使訴訟程序得以順暢進行，上
    開傳聞證據亦均具有證據能力。經查，被告鍾政達、辯護人
    及檢察官於本院準備期日，對於下列經本院調查之證據方法
    ，均表示對證據能力不爭執，復於審判期日就本院提示之前
    揭證據方法於言詞辯論終結前，亦未就所調查之證據主張有
    刑事訴訟法第159 條第1 項不得為證據之情形，本院審酌上
    開證據亦無非法取供等不法情形，因認本案經調查之證據均
    有證據能力，合先敘明。
二、上揭事實，業據被告鍾政達於本院審理中坦承不諱，經核與
    證人林威成、徐瑋澤於警詢中、證人即查獲林威成之警員吳
    振祥於偵查及審理中證述均相符（96年度偵字第11147 號卷
    第12-15 、16-18 、78-79 頁、本院96年度訴字第3375號卷
    第111-116 頁），並有門號0000000000號通聯紀錄、臺灣板
    橋地方法院檢察署100 年3 月21日勘驗筆錄各1 份附卷可參
    （96年度偵字第1117號卷第67-72 頁、99年度偵字第29201
    號卷第81-82 頁），並有搭配門號0000000000號之行動電話
    1 支扣案可佐，又警方自林威成處扣案之購自被告之白色粉
    末1 包（驗餘淨重0.1159公克），檢出海洛因成分，亦有交
    通部民用航空醫務中心96年7 月16日航藥艦字第0960872 號
    鑑定書1 份附卷可佐（本院96年度訴字第3375號卷第43頁）
    ，被告上揭自白與事實相符，堪信為真實。本案事證明確，
    被告犯行堪以認定，應予依法論科。
三、被告行為後，毒品危害防制條例第4 條條文業於98年5 月20
    日修正公布，並於同年月22日施行。查被告行為時之毒品危
    害防制條例第4 條第1 項規定：「製造、運輸、販賣第一級
    毒品者，處死刑或無期徒刑；處無期徒刑者，得併科新臺幣
    1,000 萬元以下罰金」。修正後同條項規定：「製造、運輸
    、販賣第一級毒品者，處死刑或無期徒刑；處無期徒刑者，
    得併科新臺幣2,000 萬元以下罰金」。經比較修正前後條文
    ，其法定刑有期徒刑部分新舊法之規定相同，惟罰金刑部分
    ，修正後得併科罰金之數額已提高，以被告行為時之規定有
    利於被告，依刑法第2 條第1 項前段規定，應適用修正前之
    毒品危害防制條例規定。
四、核被告鍾政達所為，係犯修正前毒品危害防制條例第4 條第
    1 項之販賣第一級毒品罪。被告持有第一級毒品海洛因之低
    度行為，為販賣之高度行為所吸收，不另論罪。辯護人雖認
    ：98年5 月20日修正公布之毒品危害防制條例，已增列第17
    條第2 項「犯第4 條至第8 條之罪於偵查及審判中均自白者
    ，減輕其刑」之規定，然被告於偵查中，因並未選任辯護人
    ，檢察官亦未曉諭上揭規定，致其於偵查中因不知該規定而
    未自白犯行，嗣於審判中始坦承犯行，請併審酌是否依上揭
    規定減輕其刑云云，然查，修正後毒品危害防制條例第17條
    第2 項「犯第4 條至第8 條之罪於偵查及審判中均自白者，
    減輕其刑」之規定，旨在獎勵犯罪行為人之悛悔，同時使偵
    、審機關易於發現真實，以利毒品查緝，俾收防制毒品危害
    之效。然被告於99年11月12日及同年12月27日偵查中均未自
    白犯行，有訊問筆錄2 份在卷可參（99年度偵字第29201 號
    卷第9-10、63-64 頁），顯然不知悛悔，並浪費訴訟資源，
    已不符合前揭規定，此外，亦查無證據證明被告於偵查中係
    因不知上揭規定致未自白犯行，自難依前揭規定減輕其刑，
    附此敘明。另按販賣第一級毒品罪之法定刑為死刑、無期徒
    刑，被告雖有販賣海洛因之情，然販賣之重量及所得款項均
    非鉅，顯屬販毒網絡最末梢之小販，與跨國運毒、販毒或毒
    品中、大盤毒梟之情形迥然有別，以其情節論，惡性尚非重
    大不赦，本院因認對被告科以法定最低度之刑，猶不無情輕
    法重之嫌，在客觀上足以引起一般之同情，尚有堪資憫恕之
    處，爰適用刑法第59條之規定酌量減輕其刑。又被告有事實
    欄所示之前科及執行紀錄，有臺灣高等法院被告前案紀錄表
    乙份在卷可佐，其受有期徒刑之執行完畢後，5 年以內故意
    再犯有期徒刑以上之罪，為累犯，依刑法第47條第1 項規定
    加重其刑（惟死刑、無期徒刑部分不得加重），並依法先加
    後減之。爰審酌被告前有毒品、竊盜、贓物等犯罪紀錄，素
    行不佳，其無視國家對於杜絕毒品犯罪之禁令，且當知施用
    者一旦吸食上癮，往往為購得毒品不惜傾家蕩產，甚至以非
    法方法取得購毒之資金，然為圖私利竟不惜販賣毒品，危害
    社會秩序，顯有不當，兼衡其犯罪目的、手段、販賣數量、
    所獲利益、生活狀況及犯罪後坦承犯行之態度等一切情況，
    量處如主文所示之刑。
五、被告販賣海洛因予林威成、徐瑋澤，所得為1,000 元，雖未
    扣案，惟係被告犯罪所得之財物，應依毒品危害防制條例第
    19條第1 項之規定諭知沒收，如全部或一部不能沒收時，應
    以其財產抵償之。
六、按毒品危害防制條例第18條第1 項前段規定，查獲之第一、
    二級毒品，不問屬於犯人與否，均沒收銷燬之，係以徵收人
    民之此類財產權，一概予以銷燬不存之激烈手段，宣示政府
    禁制毒品決心，而防衛社會安全。是除單獨宣告沒收外，仍
    以和經認定為有罪之被告具有一定關聯性為必要，此由毒品
    禁制，要在阻絕擴散，故重視其查獲時持有之角度切入，當
    較能把握其立法趣旨。具體言之，在販賣第一、二級毒品之
    場合，如出售者業將毒品交付買方，無論已否收得對價，既
    已易手，祇能在該買方犯罪之宣告刑項下，為沒收銷燬之諭
    知，尚無列為賣方犯罪從刑之餘地，最高法院100 年度臺上
    字第654 號判決可資參照。經查，警方自林威成處扣案之海
    洛因1 包（驗餘淨重0.1159公克），雖係被告所販賣之毒品
    ，然業已交付買方林威成，揆諸前揭說明，自毋庸於本案中
    諭知沒收。另警方自被告處扣案之海洛因3 包（合計驗餘淨
    重0.28公克），雖係違禁物，然係被告嗣後於96年4 月28日
    16時30分許，販賣林威成海洛因之際，為警查扣之毒品，尚
    查無證據證明與被告犯本案有何關連性；又扣案之搭配門號
    0000000000號行動電話1 支（含SIM 卡1 張），係朱建樺所
    有，而於96年間遺失，此據證人朱建樺於臺灣高等法院97年
    度上訴字第2839號案件審理中證述明白（該院97年度上訴字
    第2839號卷第59頁），並有中華電信股份有限公司出具之行
    動電話申登資料1 份附卷可佐（前揭卷第41頁），堪信非被
    告所有之物，亦均不予宣告沒收，併此敘明。
據上論斷，應依刑事訴訟法第299 條第1 項前段，修正前毒品危
害防制條例第4 條第1 項、毒品危害防制條例第19條第1 項，刑
法第2 條第1 項前段、第11條、第59條、第47條第1 項，判決如
主文。
本案經檢察官陳世錚到庭執行職務。
中    華    民    國   100    年    7     月    12    日
                  刑事第十七庭  審判長法  官  陳信旗
                                      法  官  劉正偉
                                      法  官  俞秀美
上列正本證明與原本無異。
如不服本判決，應於判決送達後10日內敘明上訴理由，向本院提
出上訴狀 (應附繕本) ，上訴於臺灣高等法院。其未敘述上訴理
由者，應於上訴期間屆滿後20日內向本院補提理由書「切勿逕送
上級法院」。
                                      書記官  謝怡貞
中    華    民    國   100    年    7     月    13    日
修正前毒品危害防制條例第4條
製造、運輸、販賣第一級毒品者，處死刑或無期徒刑；處無期徒
刑者，得併科新臺幣1,000萬元以下罰金。
製造、運輸、販賣第二級毒品者，處無期徒刑或7 年以上有期徒
刑，得併科新臺幣700萬元以下罰金。
製造、運輸、販賣第三級毒品者，處5 年以上有期徒刑，得併科
新臺幣500萬元以下罰金。
製造、運輸、販賣第四級毒品者，處3 年以上10年以下有期徒刑
，得併科新臺幣300萬元以下罰金。
製造、運輸、販賣專供製造或施用毒品之器具者，處1 年以上七
年以下有期徒刑，得併科新臺幣100萬元以下罰金。
前五項之未遂犯罰之。